臺灣高等法院民事裁定
110年度抗字第434號
抗  告  人  康宗瑞  

上列抗告人因與相對人公號江千五公祀間請求選任特別代理人事
件，對於中華民國110年2月23日臺灣桃園地方法院110年度聲字
第75號所為裁定提起抗告，本院裁定如下：
    主  文
抗告駁回。
抗告程序費用由抗告人負擔。
    理  由
一、抗告人主張：伊為相對人所有耕地之承租人，相對人無訴訟
    能力，數十年來均由江千五公會管理，並以該公會理事長任
    管理人；江千五公會原理事長江支琳過世後，已選任「江衍
    勛」為新任理事長，然桃園市蘆竹區公所所准許備查之相對
    人管理人為「江國垣」，嗣相對人派下員江建鋒復起訴請求
    確認江國垣管理人資格不存在，尚在法院繫屬審理中，致伊
    無法判斷相對人之管理人為何人，致以屆期地租不知如何繳
    交，已向原法院提存所辦理提存（原法院109年度存字第233
    6號，下稱系爭提存事件），經該所要求伊補正選任特別代
    理人之裁定及確定證明書，為完備提存程序，伊向原法院聲
    請選任第三人江衍勳為相對人在系爭提存事件之特別代理人
    ，詎原裁定以另案訴訟均未否定江國垣為相對人法定代理人
    為由，認相對人並非無法定代理人，且無法定代理人不能行
    使代理權情形，而駁回伊之前揭聲請。然伊非原裁定所列裁
    判之當事人，不受各該裁判之拘束，原裁定駁回伊之聲請，
    自有違誤等情。爰提起本件抗告，請求廢棄原裁定並選任江
    衍勛為特別代理人。
二、按祭祀公業條例於民國97年7月1日施行後，祭祀公業尚未依
    該條例規定登記為法人者，得依非法人團體之例，以管理人
    為其法定代理人提起訴訟或為非訟行為。而依民事訴訟法第
    51條、第52條及非訟事件法第11條規定，對於祭祀公業為非
    訟行為，因其無代表人或管理人，或其等不能行使代理權，
    恐致久延而受損害者，固得聲請受聲請法院，選任特別代理
    人。惟若祭祀公業有管理人，且該管理人非不能行使代理權
    ，即無選任特別代理人餘地。經查，相對人前因請求返還權
    狀等事件，由江國垣任其法定代理人對江支琳提起訴訟（原
    法院102年度訴字第1339號），嗣因江支琳死亡，由其繼承
    人江衍俊、江許春美、江靜夏、江靜佳、江濬勝5人（下稱
    江衍俊等5人）聲明承受訴訟，並經原法院於108年12月3日
    判決相對人勝訴，江衍俊等5人不服提起上訴，經本院於109
    年5月6日以109年度上字第150號判決駁回其上訴，江衍俊等
    5人仍不服，提起第三審上訴，業經最高法院於109年7月29
    日以109年度台上字第1858號裁定駁回其等上訴確定，前揭
    訴訟均以江國垣為相對人之法定代理人，有裁判查詢資料可
    稽（本院卷第17至34頁），堪認相對人非無法定代理人，其
    法定代理人亦非不能行使代理權，此不因抗告人並非前揭訴
    訟之當事人，即得為相反之認定。依照前揭規定及說明，尚
    無就系爭提存事件為相對人選任特別代理人餘地。抗告人仍
    聲請選任，自非有據。
三、抗告人雖主張：第三人江建峰另案對江國垣提起訴訟，請求
    確認江國垣對相對人之管理人資格不存在（原法院108年度
    訴字第483，見原法院卷第21至26頁），現仍在訴訟中，尚
    未終結確定，致伊無法判斷相對人之管理人為何人云云，惟
    所述情形，與相對人無法定代理人，或法定代理人不能行使
    代理權情形有別，要難據之就系爭提存事件為相對人選任特
    別代理人。
四、綜上所述，本件相對人非無法定代理人，亦無法定代理人不
    能行使代理權之情形，抗告人聲請就系爭提存事件為相對人
    選任特別代理人，並非有據。原裁定駁回抗告人所為聲請，
    核無不合。抗告意旨指摘原裁定不當，求為廢棄並選任江衍
    勛為特定代理人，為無理由，應駁回其抗告。
五、爰裁定如主文。
中　　華　　民　　國　　110 　年　　4 　　月　　30　　日
              民事第八庭    
                  審判長法  官  陳邦豪
                        法  官  古振暉
                        法  官  胡芷瑜
正本係照原本作成。
本裁定除以適用法規顯有錯誤為理由外，不得再抗告。如提起再
抗告，應於收受送達後10日內委任律師為代理人向本院提出再抗
告狀。並繳納再抗告費新臺幣１千元。
中　　華　　民　　國　　110 　年　　4 　　月　　30　　日

                        書記官  莊智凱